臺灣高等法院高雄分院刑事判決　　　　95年度上訴字第1986號
上　訴　人　臺灣高雄地方法院檢察署檢察官
被　　　告　甲○○
　　　　　　　　　　　　山市第一戶政事務所）
上列上訴人因被告違反毒品危害防制條例案件，不服臺灣高雄地
方法院95年度易緝字第134號中華民國95年8月21日第一審判決（
起訴案號：臺灣高雄地方法院檢察署94年度毒偵字第7598號），
提起上訴，及移送併案審理（臺灣高雄地方法院檢察署95年度毒
偵字第6497號），本院判決如下：
    主  文
原判決撤銷。
甲○○連續施用第一級毒品，累犯，處有期徒刑拾月。扣案之第
一級毒品海洛因壹包（驗後淨重零點參公克，含有海洛因殘渣之
空包裝重零點貳公克）沒收銷燬之，注射針筒貳支、塑膠管壹條
，均沒收。
    事  實
一、甲○○前於民國83年間因違反肅清煙毒條例案件，經法院判
    處有期徒刑3 年8 月確定，於89年10月20日假釋保護管束期
    滿，未經撤銷假釋，其未執行之刑以已執行論，而執行完畢
    ；復因施用毒品案件，經依臺灣高雄地方法院92年度毒聲字
    第5360號裁定，送臺灣高雄看守所附設勒戒處所觀察、勒戒
    後，認無繼續施用毒品傾向，於92年10月31日執行完畢釋放
    。猶不知悔改，竟基於施用第一級毒品海洛因之概括犯意，
    於94年8 月31日上午7 時許及95年3 月23日下午5 時許，在
    高雄縣鳳山市○○路之加油站廁所內及高雄市○○區○○路
    之加油站廁所內，以針筒注射之方式，連續施用第一級毒品
    海洛因2 次。嗣於94年8 月31日下午6 時許，在高雄市○○
    區○○路與覺明路口為警查獲，並扣得其持有之第一級毒品
    海洛因1 包（驗後淨重0.3 公克，含有海洛因殘渣之空包裝
    重0.2 公克），其所有供其施用第一級毒品海洛因所用之注
    射針筒1 支、塑膠管1條；復於95年3月25日下午3時15 分許
    ，在高雄市○○區○○街與必信街口為警查獲，並扣得其所
    有供其施用第一級毒品海洛因所用之注射針筒1支。
二、案經高雄市政府警察局新興分局移送臺灣高雄地方法院檢察
    署檢察官偵查起訴，及高雄市政府警察局三民第一分局移送
    併案審理。
    理  由
一、上揭事實，業據被告甲○○（下稱被告）於警詢及原審審理
    中坦承不諱（見新興分局警卷第3 頁、三民第一分局警卷第
    3 頁、原審卷第50、60頁 ），且其於94年8 月31日、95年3
    月25日經警查獲時所採之尿液送請高雄市立凱旋醫院以GC/M
    S方法（氣相層析/質譜儀法）檢驗結果，確均呈第一級毒品
    海洛因代謝後嗎啡之陽性反應，此有高雄市立凱旋醫院94年
    9 月12日轉碼編號 A00000000號濫用藥物尿液檢驗報告、高
    市警局新興分局煙毒尿液送驗登記代碼對照表各1紙 （見偵
    字第7598號卷第27-28頁）、高雄市立凱旋醫院95年4月10日
    轉碼編號A00000000號濫用藥物尿液檢驗報告、95 年度毒品
    防制條例尿液送驗編號與真實姓名對照表各1紙（ 見三民第
    一分局警卷第15-16頁 ）在卷可稽，足認被告上開自白確與
    事實相符，洵堪採為論罪科刑之依據。又被告前因施用毒品
    案件，經依臺灣高雄地方法院92年度毒聲字第5360號裁定，
    送臺灣高雄看守所附設勒戒處所觀察、勒戒後，認無繼續施
    用毒品傾向，於92年10月31日執行完畢釋放等節，有台灣高
    雄地方法院檢察署刑案資料查註紀錄表、全國施用毒品案件
    紀錄表及臺灣高等法院被告前案紀錄表等在卷可參。綜上，
    被告前因施用毒品犯行經觀察勒戒執行完畢釋放後5 年內，
    再犯本件毒品危害防制條例第10條第1項之施用第一級毒品
    罪，事證明確，被告犯行堪以認定，應予依法論科。
二、查海洛因係毒品危害防制條例第2 條第2 項第1 款所明定之
    第一級毒品，不得持有及施用，是核被告施用第一級毒品海
    洛因之行為，係犯毒品危害防制條例第10條第1 項之施用第
    一級毒品海洛因罪。其持有第一級毒品海洛因之低度行為，
    應為施用第一級毒品海洛因之高度行為所吸收，不另論罪。
    其先後2 次施用第一級毒品海洛因之犯行，時間緊接，方法
    相同，觸犯構成要件相同之罪名，顯係基於概括犯意而為之
    ，為連續犯，應依刑法第56條之規定論以一罪，並加重其刑
    。被告行為後，刑法第56條連續犯之規定，業於94年1月7日
    修正公布刪除，並於95年7月1日施行，則被告之犯行，因行
    為後新法業已刪除連續犯之規定，此刪除雖非犯罪構成要件
    之變更，但顯已影響行為人刑罰之法律效果，自屬法律有變
    更，依修正後刑法第2條第1項規定，比較新、舊法結果，仍
    應適用較有利於被告之行為時法律即修正前刑法第56條論以
    連續犯（最高法院95年第8次刑事庭會議決議參照 ）。公訴
    人雖僅就被告94年8月31日上午7時許施用第一級毒品海洛因
    之犯行提起公訴，然被告於95年3月23日下午5時許施用第一
    級毒品海洛因之犯行，與前揭論罪科刑部分既有連續犯之裁
    判上一罪關係，且經檢察官移送併案審理，已如上述，依審
    判不可分原則，其餘犯罪事實亦為起訴所及，本院自得併予
    審理。被告前於83年間因違反肅清煙毒條例案件，經法院判
    處有期徒刑3年8月確定，於89年10月20日假釋保護管束期滿
    ，未經撤銷假釋，其未執行之刑以已執行論，而執行完畢，
    此有台灣高等法院被告前案紀錄表1 份在卷可稽，其前受有
    期徒刑之執行完畢後，5 年內再故意犯本件有期徒刑以上之
    罪，為累犯，應依刑法第47條第1 項之規定，遞加重其刑。
    又被告於前受有期徒刑之執行完畢後，5 年內再故意犯本件
    有期徒刑以上之罪，不論依修正前之刑法第47條，或修正後
    之刑法第47條第1 項之規定，均構成累犯，對被告而言並無
    有利或不利之情形，自不生新舊法比較之問題，應逕依修正
    後刑法第47條第1 項論以累犯，並遞加重其刑。
三、原審據以論處被告罪刑，固非無見。惟查，被告95年3 月23
    日下午5 時許施用第一級毒品海洛因之犯行，原審未及審理
    ，尚有未洽。檢察官上訴指摘原判決漏未審酌上開併案部分
    係為不當，為有理由，自應由本院將原判決撤銷改判。審酌
    被告前因施用毒品案件，經觀察勒戒執行期滿釋放後，仍未
    戒絕毒品，再犯相同之罪，顯見其戒毒意志不堅，惟念其施
    用毒品乃自戕一己健康，尚未危害他人，且其犯後坦承犯行
    、頗表悔意、態度尚稱良好等一切情狀，爰量處如主文所示
    之刑。扣案之第一級毒品海洛因1包（驗後淨重0.3公克，空
    包裝重0.2公克 ），係查獲之毒品，不問屬於犯人與否，應
    依毒品危害防制條例第18條第 1項前段之規定宣告沒收銷燬
    之，至鑑驗耗損之毒品海洛因業已滅失，無庸為沒收銷燬之
    諭知；而包裝上開海洛因所用之包裝袋 1個，經送法務部調
    查局鑑驗之結果，雖經與毒品分開秤重為空包裝重 0.2公克
    ，但法務部調查局一般係以傾倒之方式，將包裝袋內之海洛
    因倒出與包裝袋分離而稱重，必要時亦會輔以刮杓刮取袋內
    粉末，然無論依何種方式分離，包裝袋內均有極微量之海洛
    因殘留，業經法務部調查局以93年3月19日調科壹字第 0930
    0113060 號函釋在案，此為本院辦理毒品案件依職權已知之
    事項，足認前揭空包裝袋內含極微量之第一級毒品海洛因殘
    留而無法析離，亦整體視為第一級毒品，併依毒品危害防制
    條例第18條第1 項前段之規定，沒收銷燬之。扣案之注射針
    筒2 支及塑膠管1 條，為被告所有供其施用第一級毒品海洛
    因所用之物，業經被告供承在卷，爰依刑法第38條第1 項第
    2 款之規定宣告沒收。
四、公訴意旨雖認被告自 94年（原審誤載為95年，下同）5月間
    某日起至94年8月31日上午7時前之某時止，連續施用海洛因
    云云。惟按「被告或共犯之自白，不得作為有罪判決之唯一
    證據，仍應調查其他必要之證據，以察其是與事實相符」，
    刑事訴訟法第156條第 2項定有明文。公訴人認被告自94年5
    月間某日起至94年8月31日上午7時前之某時止連續施用海洛
    因，係以被告之自白為唯一論據，然被告此部分供述，並無
    驗尿報告或其他證據以資佐證，參諸前開法條規定，自不得
    僅憑被告之自白即認被告自94年5月間某日起至94年8月31日
    上午7 時前之某時止，有連續施用海洛因之犯行，此部分本
    應為無罪之諭知，惟公訴意旨既認此部分與前開論罪科刑部
    分有連續犯之裁判上一罪關係，爰不另為無罪之諭知。
五、移送併案（臺灣高雄地方法院檢察署95年度毒偵字第7015號
    ）意旨另以：被告於95年7月28日下午4時30分許回溯24小時
    內之某時，在某不詳處所施用第一級毒品海洛因，嗣於95年
    7月29日下午4時30分許，在高雄市○○區○○路與河東路口
    為警查獲，因認被告涉犯毒品危害防制條例第10條第1項 之
    施用第一級毒品罪嫌，而與本案起訴部分被告犯罪事實有集
    合犯之關係，為實質上一罪之法律上同一案件，應由本院併
    予審理等語。按行為人基於一個意思決定，而為一行為，在
    刑法上評價為一罪，而所謂「一個意思決定」、「一行為」
    ，則係以社會上一般人合理的經驗認知為判斷標準（參閱許
    玉秀，一罪與數罪的理論與實踐（二），台灣本土法學，第
    79期，95年2月，第191-196頁）。另所謂之「集合犯」是一
    種具有反覆實施性質的構成要件類型，雖然對於法益有重覆
    侵害的特質，但屬於侵害單一法益的犯罪形態。施用毒品罪
    因為行為人性格上對於施用毒品具有倚賴性，而會反覆地實
    施，固可認為係集合犯，而施用毒品一般目的在滿足毒癮，
    原則上以一個滿足毒癮行為作為計算罪數的基準，其間的數
    次中斷，如果在特定空間和緊密時間中接續，可認為係接續
    犯一罪，反之則有成立數罪之可能。故若施用毒品者係基於
    一個滿足毒癮之意思決定，而為一個接續施用毒品之行為，
    固然僅成立一個施用毒品罪，但若係基於數個施用毒品之意
    思決定，而為數個施用毒品之行為，則仍應論以數罪。查本
    案起訴被告最後1次施用第一級毒品海洛因之時間為94年8月
    31日上午7時許，而上開併案部分被告施用海洛因之時間則
    為95年7月28日下午4時30分許回溯24小時內之某時，兩者行
    為時間相距將近1 年，且其間被告施用毒品行為，尚且曾為
    警查獲而中斷，依社會上一般人合理的經驗認知，實難認兩
    者之間係基於一個施用毒品之意思決定而為之一個施用毒品
    行為之包括一罪，亦即難認兩者間具有一個集合犯關係。又
    被告行為後，刑法第56條連續犯之規定，業於94年1月7日修
    正公布刪除，並於95年7月1日施行，連續數行為其中部分之
    一行為或數行為，發生在新法修正施行後者，該部分不能論
    以連續犯（最高法院95年第8 次刑事庭會議決議參照）。併
    案意旨所指被告犯行既在上開刑法第56條刪除之後，則與本
    案起訴之被告犯罪事實即無從成立連續犯關係，而非本案起
    訴效力所及，本院自不得併予審理，是此併案部分自應退由
    檢察官另行依法處理。
六、被告經合法傳喚，無正當理由不到庭，爰不待其陳述，逕行
    判決。
據上論結，應依刑事訴訟法第369 條第1 項前段、第364 條、第
299條第1項前段、第371條，毒品危害防制條例第10條第1項、第
18條第1項前段，刑法第2條第1項、第11條、第47條第1項、第38
條第1項第2款、修正前刑法第56條，判決如主文。
本案經檢察官沈紹嘉到庭執行職務。
中　　華　　民　　國　　96　　年　　1 　　月　　26  　日
                  刑事第七庭    審判長法  官  莊飛宗
                                      法  官  黃憲文
                                      法  官  孫啟強
以上正本證明與原本無異。
如不服本判決應於收受本判決後10日內向本院提出上訴書狀，其
未敘述上訴理由者，並得於提起上訴後10日內向本院補提理由書
狀（均須按他造當事人之人數附繕本）「切勿逕送上級法院」。
中　　華　　民　　國　　96　　年　　1 　　月　　26  　日
　　　　　　　　　　　　　　　　　　　書記官  黃富美
附錄本件判決論罪科刑法條：
毒品危害防制條例第10條第1項
施用第一級毒品者，處6月以上5年以下有期徒刑。
